最高法院刑事判決　　　　　　一○○年度台上字第二五四七號
上　訴　人　張學宙原名張景達.
　　　　　　林宥成原名林秉奎.
共　　　同
選任辯護人　吳瑞堯律師
上列上訴人等因偽造文書案件，不服台灣高等法院高雄分院中華
民國九十九年二月九日第二審判決（九十八年度上訴字第一八九
三號，起訴案號：台灣高雄地方法院檢察署九十八年度偵字第一
四一二九號），提起上訴，本院判決如下：
    主  文
上訴駁回。
    理  由
按刑事訴訟法第三百七十七條規定：上訴於第三審法院，非以判
決違背法令為理由，不得為之。是提起第三審上訴，應以原判決
違背法令為理由，係屬法定要件。如果上訴理由書狀並未依據卷
內訴訟資料，具體指摘原判決不適用何種法則或如何適用不當，
或所指摘原判決違法情事，顯與法律規定得為第三審上訴理由之
違法情形，不相適合時，均應認其上訴為違背法律上之程式，予
以駁回。本件原審經審理結果，認為上訴人張學宙、林宥成有原
判決事實欄所記載偽造私文書並持以行使（下稱行使偽造私文書
）及詐欺取財之犯行，均為明確，因而維持第一審依想像競合犯
從一重論上訴人等以共同犯行使偽造私文書罪刑（張學宙處有期
徒刑四年，林宥成處有期徒刑二年，並各為相關沒收之宣告）之
判決，駁回上訴人等在第二審之上訴。已詳敘其調查、取捨證據
之結果及憑以認定犯罪事實之心證理由。並就林宥成否認行使偽
造私文書犯行之所辯認非可採，予以論述及指駁。從形式上觀察
，原判決關於行使偽造私文書部分尚無足以影響判決結果之違背
法令情形存在。上訴意旨關於行使偽造私文書部分略稱：(1)原判
決理由內並未論上訴人等共同犯刑法第二百十條之偽造私文書罪
，與事實欄之記載不符，有理由矛盾、理由不備之違法。(2)原判
決在無其他證據情況下，僅以林宥成提供其居住所地址、電話供
張學宙印製於美國白砂國際集團（下稱白砂集團）名片上使用，
及張學宙偽稱為白砂集團亞洲區總裁，每次洽談均由林宥成開賓
士車接送，並由林宥成擔任「特別助理」身分陪同在旁，又張學
宙行使保密協定、意向確認書(二)等偽造之私文書時及向被害人侯
武明經營之「坤興鋼鐵企業股份有限公司」（設高雄縣〈已改制
為高雄市〉永安工業區○○○路二二號，下稱坤興公司）借款時
，林宥成均在場陪同，甚至擔任張學宙向被害人詐借款項之見證
人，並代張學宙向坤興公司取得詐欺款項之情，即認定其與張學
宙有犯意聯絡及行為分擔為共同正犯，有違經驗、論理法則等語
。惟查：採證認事、取捨證據及證據證明力之判斷，乃事實審法
院之職權，苟其採證認事之論斷無違證據法則，即不容任意指為
違法。原判決認定上訴人等均係本件行使偽造私文書行為之共同
正犯，係以上述偽造私文書並持以行使之犯行，業據正犯張學宙
坦認不諱，並經證人侯武明證述甚詳，及有各該偽造之私文書影
本在卷可稽；雖林宥成否認與張學宙共同為各該犯行，但其業於
法務部調查局台北市調查處（下稱調查處）人員詢問時供承：「
張學宙跟侯武明談購買土地時，我都有以張學宙之『特別助理』
（身分）陪同在旁，而且我曾數次駕駛張學宙之賓士三五０轎車
搭載張學宙前往侯武明的坤興公司，洽談購地事宜。」及於檢察
官偵查中坦承：「張學宙向告訴人表示要購買土地、簽立保密條
款、意向確認書、討論借錢一事、簽立消費借貸契約書等，我都
有在場。」各語，且參諸：依林宥成之瞭解，台灣地區並無上述
偽造之文書中所稱白砂集團「Whitesands Corp.」、「Whitesan
ds Corp. U.S.A」之分支機構，其亦未曾在該集團任職，卻於張
學宙向侯武明佯購土地時，駕駛張學宙之上述賓士轎車，搭載張
學宙前往洽談購地事宜，並均以「特別助理」身分陪同在旁；張
學宙持用白砂集團代表之名片上，其聯絡地址及電話，復係林宥
成之住居所及該住居所使用之電話；張學宙與坤興公司簽署消費
借貸契約書時，林宥成擔任張學宙之見證人，並先後三次依張學
宙之指示代為取款，及依張學宙之指示開設台灣銀行水楠分行之
支票帳戶以供張學宙使用各情，亦經林宥成於調查處詢問時供承
明確，及有侯武明之指證可佐。是綜合上述，足認上訴人二人於
本件行使偽造私文書等犯行，均有共同犯意之聯絡及行為之分擔
，為共同正犯；其等偽造私文書並持以行使，偽造之低度行為為
行使之高度行為所吸收，不另論罪各等情。俱憑卷內證據資料，
逐一說明審認、指駁綦詳。其推理論斷衡諸經驗及論理等證據法
則皆無違背，即不容指為違法。經核上訴意旨，係置原判決所為
明白論斷於不顧，仍持已為原判決指駁之陳詞，專憑己意再事爭
辯，或任意指摘原判決違法，難認已符合首揭法定之第三審上訴
要件。本件關於行使偽造私文書部分之上訴違背法律上之程式，
應予駁回。又上開行使偽造私文書之得上訴第三審部分之上訴，
既屬不合法而應從程序上駁回，則與之有裁判上一罪關係，依刑
事訴訟法第三百七十六條第四款之規定不得上訴第三審之詐欺取
財部分，自無從併為實體上判決，應併從程序上予以駁回。
據上論結，應依刑事訴訟法第三百九十五條前段，判決如主文。
中    華    民    國  一○○  年    五    月   十八   日
                      最高法院刑事第七庭
                          審判長法官  邵  燕  玲  
                                法官  李  伯  道  
                                法官  孫  增  同  
                                法官  李  嘉  興  
                                法官  王  聰  明  
本件正本證明與原本無異
                                      書  記  官  
中    華    民    國  一○○  年    五    月  二十四  日
                                                       s